【裁判字號】    90,上易,494
【裁判日期】    900307
【裁判案由】    詐欺等
【裁判全文】
臺灣高等法院刑事判決                              九十年度上易字第四九四號
    上  訴  人  乙○○
    即  被  告
右上訴人因侵占等案件，不服臺灣板橋地方法院八十九年度易字第三四三三號，中華
民國八十九年十二月五日第一審判決（起訴案號：臺灣板橋地方法院檢察署八十九年
度偵字第七三三四號、第一一四八一號）提起上訴，本院判決如左：
    主  文
原判決撤銷。
乙○○意圖為自己不法之所有，以詐術使人將本人之物交付，處有期徒刑肆月，如易
科罰金以參佰元折算壹日。緩刑參年。
    事  實
一、乙○○原係位於臺北縣新莊市○○街五十六號「臻坊精品屋」之負責人，於民國
    （下同）八十八年九月十六日，與米蘿服飾企業有限公司（下稱米蘿公司）簽立
    服裝寄賣契約，雙方約定由乙○○在上開臻坊精品屋內展示米蘿公司之服飾，供
    不特定顧客選購，並於每月二十五日派遺甲○○到場與乙○○會同盤點，再以盤
    點臻坊精品屋內所餘商品，按出售服飾標價三至三點五折之間之價格結算，次月
    二十日收款。嗣乙○○欲出讓臻坊精品店，見丙○○有意經營服飾店卻無經驗，
    遂萌生為自己不法所有之意圖，於八十九年二月二十一日，在上揭臻坊精品屋內
    ，對丙○○謊稱：店內米蘿公司公司之服飾，將隨同臻坊精品屋一併出讓與丙○○等語，使丙○○陷於錯誤，同意以新台幣（下同）五十萬元代價頂讓該店，並
    當場給付十萬元訂金，復於同年二月二十四日在上開臻坊精品屋內給付尾款四十
    萬元。嗣於八十九年二月二十五日，米蘿公司業務員甲○○到場盤點，不見乙○○，經甲○○與丙○○當場核對，始發覺乙○○上開犯行。
二、案經被害人丙○○訴請臺灣板橋地方法院檢察署檢察官偵查起訴。
    理  由
一、訊據上訴人即被告乙○○坦承上開與米蘿公司訂立寄賣契約，採每月盤點，次月
    收款之方式在臻坊精品店內寄賣服飾，及於八十九年二月二十一日與告訴人丙○○簽約，以五十萬元出讓臻坊精品屋各情，惟否認有何詐欺犯行，辯稱略以：「
    渠有通知甲○○及其他廠商到場盤點，且渠出讓臻坊精品屋時，已明白告知告訴
    人丙○○，頂讓範圍不包括米蘿公司寄賣服飾」云云。
二、經查：
(一)、被告前開坦陳之詞，核與告訴人丙○○及告訴代理人甲○○於分別於偵查、原審
    中指訴之情節相符，復有送貨單、房屋租賃契約書影本、配合契約書影本、客戶
    銷貨追加明細表二件在卷可稽，是被告前開自白與事實相符。
(二)、被告對告訴人丙○○詐稱出讓臻坊精品屋內之設備及商品，包括米蘿公司寄賣之
    服飾，業據告訴人丙○○於偵查、原審指訴歷歷，且有告訴人丙○○提出八十九
    年二月二十一日，由被告書立之送貨單上記載之寄賣內容指明：「店面頂讓全部
    ，內含電氣品、衣服、衣架，買斷及寄賣，含押金六萬、租金三萬，四月十日開
    始付三萬元，訂金十萬元、尾款四十萬元至二月二十五日止，．．．」；而告訴
    人丙○○提出由被告於八十九年二月二十四日上開送貨單上「寄賣」字樣之後另
    行加註「全屬店家，如有人來搬東西，全歸丙○○，乙○○不得介入」，並於送
    貨單尾端加記：「全數付清」，足見告訴人丙○○指訴遭被告詐欺而以五十萬元
    頂讓臻坊精品店等語，應無瑕疵，而與事實相符。
(三)、被告雖通知告訴代理人甲○○因頂讓店面，而於八十九年二月二十五日盤點，惟
    被告卻提前至同年月二十四日先行向告訴人丙○○收取尾款四十萬元，復於同年
    月二十五日告訴代理人甲○○到場盤點時，未出面會同，又於事後未與告訴人丙○○及米蘿公司聯繫，益證告訴人丙○○指訴非虛，被告雖另以遭受家庭暴力等
    詞置辯，但與被告前開行為並無關連性，且無不能處理善後之情形，是亦無足取
    。
(四)、至被告於偵查中雖提出送貨單一紙，在寄賣之後另行加註：「寄賣（配合廠商進
    出貨、月底盤點，不得以買斷貨品相提並論）二月二十四付清尾款，吳」等字樣
    ，但此核與告訴人丙○○提出之上揭二紙送貨單上加註之內容有別，且加註之字
    跡，與原文顏色不同，顯係另行加記；且被告於告訴人丙○○提出詐欺告訴後，
    始具狀併陳上開送貨單，再告訴人丙○○辨認後亦表示未曾見過（原審八十九年
    十一月二日訊問筆錄），是該加記是否為被告事後加記，即值存疑，而無從為有
    利於被告之佐證。
(五)、綜上，本件事證明確，被告所辯應屬推諉而不可採，其犯行犯行洵堪認定。
二、按被告乙○○以不實之出讓內容，誘使告訴人丙○○同意以五十萬元高價頂讓店
    面，並如數給付，核其所為，係犯刑法第三百三十九條第一項之詐欺取財罪。其
    先後二次收取詐欺價金之犯行，為接續犯，應論以一罪。原審據以論罪科刑，固
    非無見。惟被告行為後，刑法第四十一條業於九十年一月四日修正為：「犯最重
    本刑為五年以下有期徒刑以下之刑之罪，而受六月以下有期徒刑或拘役之宣告，
    因身體、教育、職業、家庭之關係或其他正當事由，執行顯有困難者，得以一元
    以上三元以下折算一日，易科罰金。但確因不執行所宣告之刑，難收矯正之效或
    難以維持法秩序者，不在此限」、「併合處罰之數罪，均有前項情形，其應執行
    之刑逾六月者，亦同」，並於同年月十日公佈施行，在同年月十二日生效，比較
    新舊法之規定，以變更後之新法對被告有利，依刑法第二條第一項前段之規定，
    自應適用裁判時之新法。原審未及比較新舊法之適用，自有未洽。被告上訴意旨
    略以原判決認事用法尚稱允當，然判刑稍重，被告因家庭生活不幸福，需撫養二
    幼子，經濟拮据一時不查，為躲前夫糾纏騷擾、無不良聊紀錄並與米羅公司和解
    ，請准緩刑等詞，指摘原判決不當，雖無理由，惟原判決既有上述可議，自應由
    本院將原判決撤銷改判。爰審酌被告之素行、犯罪之動機、目的、手段、智識程
    度、所生之危害及犯罪後之態度等一切情狀，量處有期徒刑肆月，並諭知如易科
    罰金以參百元折算壹日之折算標準。被告前未曾受有期徒刑以上刑之宣告，此有
    臺灣高等法院檢察署刑案記錄簡覆表在卷可查，其因一時失慮致有上開犯行，經
    此刑之宣告後當知所惕勉自勵信無再犯之虞，且其業與米羅公司和解賠償損失、
    另須撫養二幼子，有和解書、戶籍登記簿謄本在卷可查，因認本件之宣告刑以暫
    不執行為適當，爰併予宣告緩刑參年，以鼓勵向上，並期自新。
三、不另為無罪諭知部分：
(一)、公訴意旨另以：被告乙○○因需款應急，竟於八十九年一月間，萌生為自己不法
    所有之意圖，以變易持有為所有之意思，將其所持有米蘿公司寄賣服飾侵占入己
    ，並自八十九年一月二十五日至同年二月二十五日之間，在臻坊精品屋內出售米
    蘿公司寄賣服飾得款共新臺幣（下同）八萬二千六百三十六元，供己花用。因認
    被告另犯侵占罪行云云。
(二)、按犯罪事實，應依證據認定之，無證據不得推定其犯罪事實；又不能證明被告犯
    罪者，應諭知無罪之判決，刑事訴訟法第一百五十四條、第三百零一條第一項分
    別定有明文。次按刑事訴訟法上所謂認定犯罪事實之證據，係指足以認定被告確
    有犯罪行為之積極證據而言，該項證據自須適合於被告犯罪事實之認定，始得採
    為斷罪資料。如未能發現相當證據，或證據不足以證明，自不能以推測或擬制之
    方法，以為裁判之基礎。又刑事訴訟上證明之資料，無論其為直接或間接證據，
    均須達於通常一般之人均不致有所懷疑，而得確信其為真實之程度，始得據為有
    罪之認定，若其關於被告是否犯罪之證明未能達此程度，而有合理性懷疑之存在
    ，致使無從形成有罪之確信，根據「罪證有疑，利於被告」之證據法則，即不得
    遽為不利被告之認定，此分別有最高法院二十九年上字第三一○五號、四十年臺
    上字第八六號、七十六年臺上字第四九八六號判例可資參照。
(三)、訊據被告堅決否認有何侵占米蘿公司寄賣服飾之犯行，經查：
１、依告訴代理人甲○○所陳：「依據米蘿公司與被告之間之寄賣契約，一般都是月
    底二十五日盤點，次月二十日收款，伊在八十九年二月二十五日在臻坊精品屋內
    盤點之商品，是指八十九年一月二十五日至同年二月二十五日之間在臻坊精品屋
    之屬米蘿公司寄賣之服飾，就被告於此期間內出售之服飾，伊已列載於「客戶銷
    貨追加明細表」中，核算被告應給付米蘿公司八萬二千六百三十六元；至被告未
    出售而存放於臻坊精品屋之服飾，伊則記載於「客戶存貨參考表」二紙，且存貨
    部分，業已陸續取回」等語（原審八十九年十月十九日訊問筆錄），核與告訴人
    丙○○指訴店內米蘿公司寄賣商品遭取回一節相符，足見被告辯解未侵占米蘿公
    司服飾等語，應屬可採。
２、再依米蘿公司與被告訂立之配合契約書影本細則（一）３及５之規定，米蘿公司
    以盤點銷貨記錄計算請款金額，且寄賣之產品，所有權仍屬米蘿公司所有。故依
    配合契約之內容觀之，對於被告所出售米蘿公司寄賣之服飾，被告與米蘿公司同
    時成立買賣契約，由被告自行依約給付貨款；但在被告出售臻坊精品屋內寄賣之
    商品前，仍歸米蘿公司所有。因此，就被告已售出之米蘿公司寄賣服飾而言，並
    無易持有為所有而成立侵占罪行可言。再倘被告已侵占公訴人指稱之米蘿公司寄
    賣服飾，何需將存貨留存於臻坊精品屋內，顯見被告所辯未侵占米蘿公司商品等
    語，應屬可採。
３、況依告訴代理人甲○○僅指稱：「八十九年一月二十五日至同年二月二十五日盤
    點銷貨部分，未依約給付貨款，且事前已告知頂讓店面之事」等語，亦知被告與
    米蘿公司自八十八年九月間成立寄賣契約後，並無未給付盤點銷貨貨款之情事，
    是依被告與米蘿公司之交易往來情形，復難認被告有詐欺米蘿公司情事
(四)、此外，復查無其他積極證據足認被告有何公訴人指訴之侵占犯行，惟公訴人認此
    與前開詐欺犯行，有牽連犯之裁判上一罪關係，故對此不另為無罪之諭知，併此
    敘明。
據上論斷，應依刑事訴訟法第三百六十九條第一項前段、第三百六十四條、第二百九
十九條第一項前段，刑法第三百三十九條第一項、第二條第一項前段、修正後第四十
一條第一項前段、第七十四條第一款、罰金罰鍰提高標準條例第一條、第二條，判決
如主文。
本案經檢察官王安明到庭執行職務
中      華      民      國      九十      年      三      月      七    日
                              臺灣高等法院刑事第七庭
                                  審判長法  官 吳  啟  民
                                        法  官 林  瑞  斌
                                        法  官 施  俊  堯
右正本證明與原本無異。
不得上訴。
                                       書記官  顏  志  豪
中      華      民      國      九十      年      三      月      八    日
附錄本案論罪科刑法條全文：
中華民國刑法第三百三十九條 (普通詐欺罪)
意圖為自己或第三人不法之所有，以詐術使人將本人或第三人之物交付者，處五年以
下有期徒刑、拘役或科或併科一千元以下罰金。
以前項方法得財產上不法之利益或使第三人得之者，亦同。
前二項之未遂犯罰之。


司法院資訊處製作；財團法人民間司法改革基金會備份。
